臺灣彰化地方法院民事判決　93年度訴字第243號
　　原　　　告　　甲○○
　　訴訟代理人　　乙○○
　　被　　　告　　丁○○
　　被　　　告　　三五橡膠廠股份有限公司
　　法定代理人　　丙○
　　共　　　同
　　訴訟代理人　　蕭智元律師
　　　　　　　　　林松虎律師
　　複代理人　　　王展星律師
上列當事人間請求損害賠償事件，經原告提起刑事附帶民事訴訟
，經本院刑事庭移送前來，本院於民國94年5月18日言詞辯論終
結，判決如下：
    主      文
被告應連帶給付原告新台幣伍拾參萬肆仟貳佰陸拾捌元，及被告
丁○○自民國九十三年三月五日起，被告三五橡膠廠股份有限公
司自民國九十三年三月九日起，均至清償日止，按年息百分之五
計算之利息。
原告其餘之訴駁回。
訴訟費用由被告連帶負擔百分之三十，餘由原告負擔。
本判決原告勝訴部分，於原告以新臺幣拾捌萬元供擔保後，得假
執行。但被告如於執行標的物拍定、變賣或物之交付前以新台幣
伍拾參萬肆仟貳佰陸拾捌元預供擔保，得免為假執行。
原告其餘假執行之聲請駁回。
    事實及理由
一、按訴狀送達後，原告不得將原訴變更或追加他訴。但被告同
    意、擴張或減縮應受判決事項之聲明者，不在此限。被告於
    訴之變更或追加無異議，而為本案之言詞辯論者，視為同意
    變更或追加，民事訴訟法第 255 條第 1項第 1款、第 3 款
    、第2項分別定有明文。本件原告之起訴狀送達被告後，原
    告於民國94年4月11日具狀，將訴之聲明由「被告應連帶給
    付原告新臺幣（下同）3,150, 271元，及自起訴狀繕本送達
    被告翌日起至清償日止，按週年利率5 %計算之利息。」變
    更為「被告應連帶給付原告1,843,146元，及自92年7月17日
    起至清償日止，按週年利率5%計算之利息。」，核其性質屬
    減縮應受判決事項之聲明，且經被告無異議而為本案之言詞
    辯論，應視為被告同意。因此，原告上開訴之變更，即與首
    揭規定並無不合，應予准許，合先敘明。
二、原告起訴主張：被告丁○○係受雇於被告三五橡膠廠股份有
    限公司（下稱被告三五公司）負責駕駛堆高機之員工，於92
    年7月17日下午10時30分許，因自願協助原告及訴外人鄭三
    和操作其所不熟悉之ＲＥ備料裁切機，且本應注意原告及鄭
    三和之手未離開機台內部時，不得將壓桿拉下及啟動裁刀，
    竟疏於注意，提前將壓桿拉下，並接續按錯開關而啟動裁刀
    ，致原告右手第二、三、四、五指受有壓輾傷併肌腱、神經
    、血管斷裂、右手第二指近指骨骨折等傷害。原告因而支出
    醫療費用共計90,650元、減少勞動能力損害752,496元、受
    有精神痛苦之非財產上損害1,000,000元。又被告三五公司
    為被告丁○○之僱用人，因疏於管理，致被告丁○○於工作
    場所內因上開侵權行為造成原告之傷害，依民法第188條之
    規定，應負連帶賠償之責。爰基於侵權行為之法律關係，請
    求被告連帶負損害賠償責任等語。並聲明：(一)被告應連帶給
    付原告1,843,146元，及自起訴狀繕本送達被告翌日起至清
    償日止，按週年利率5%計算之利息。(二)願供擔保，聲請宣告
    假執行。
三、被告則以：對事故之發生及原告所受之傷勢均不爭執，惟對
    原告支出之醫療費用，其中原告所提出之黃建壁重建整形外
　　科診所（下稱黃建壁診所）收據，與本件無關；又財團法人
    彰化基督教醫院（下稱彰基醫院）之收據3張，日期均係於
    93年後之腳費收據，顯已逾療程，應與本案無關；另證明書
    、診斷書費用共有5筆，合計2,900元，亦非必要支出，被告
    不應給付；又醫療費用其中由全民健康保險局負擔者有75,
    117元，該部分原告既未實際支出，自未受有損害，亦應扣
    除之；又其中3,000元病房費，係因原告改住較健保病房高
    級之單人病房而支出之病房差價，核其傷勢應無住單人病房
    必要，亦非屬必要費用；故原告所支出之醫療費用損害應僅
    有1,120元。就原告請求喪失勞動能力損害，彰基醫院殘障
    鑑定報告所認定原告右手食指之傷勢僅係活動範圍受影響而
    已，並未達到完全僵直之狀態，與勞工保險殘障給付標準表
    障害項目所列之項目尚不相符，鑑定意見所認原告之殘障等
    級與喪失勞動能力之程度尚不能採憑，原告所受傷勢對於其
    工作能力應無影響。對於原告請求之精神慰撫金部分，原告
    主張請求賠償非財產損害1,000,000元，顯屬過高。再者，
    被告丁○○之職務係負責駕駛堆高機，並不熟悉ＲＥ備料裁
    切機之操作，依被告三五公司工作規則規定，員工不得操作
    使用非經指定之機械器具，原告甘冒風險同意被告丁○○在
    旁幫忙操作機器致肇生本件事故，是原告對事故之發生與有
    過失，且此事故非被告三五公司違反對被告丁○○之選任監
    督注意義務所致，是被告三五公司自毋庸與被告丁○○負連
    帶損害賠償責任。另案發後被告三五公司已於92年12月16日
    協助原告向勞工保險局請領職業傷病補償費63,778元，而上
    開職業傷病部分之保險費係由被告三五公司支付，依勞動基
    準法第59條前段、第60條之規定，被告三五公司可以上開職
    業傷病補償費與原告請求賠償金額抵銷。並聲明：(一)原告之
    訴及假執行之聲請均駁回。(二)願供擔保，聲請免為假執行。
四、原告主張：被告丁○○係受雇於被告三五公司，負責駕駛堆
    高機，於92年7月17日下午10時30分許，因協助原告及鄭三
    和操作ＲＥ備料裁切機，本應注意原告及鄭三和之手未離開
    機台內部時，不得將壓桿拉下及啟動裁刀，竟疏於注意，提
    前將壓桿拉下，並接續按錯開關而啟動裁刀，致原告右手第
    二、三、四、五指受有壓輾傷併肌腱、血管破裂、右手近指
    骨骨折等傷害等情，為被告所自認，且經本院刑事庭認定被
    告丁○○犯刑法過失傷害罪，有本院92年度彰簡字第638號
    判決書、93年度簡上字第14號判決書在卷可參，及原告提出
    之診斷證明書影本一紙在卷可憑，原告主張被告丁○○因過
    失不法侵害原告受傷之事實，堪以認定。
五、被告三五公司雖抗辯，依公司工作規則第23條規定：「員工
    對機器、工具、原料及其他一切物料之使用應小心維護愛惜
    ，不得故意毀損或浪費；且不得操作使用非經指定之機械器
    具。」，而被告丁○○負責駕駛堆高機，竟違反該工作規則
    ，自願幫忙操作其不熟悉ＲＥ備料裁切機致原告受傷，此並
    非被告三五公司違反選任監督注意義務所致，是被告三五公
    司應毋庸與被告丁○○負連帶損害賠償責任等語；惟查，本
    件事故係發生於被告三五公司之廠房內，當時係上班時間，
    且原告及被告丁○○復均為被告三五公司員工等情，均為兩
    造所不爭執，則被告三五公司對上班時間、廠房內之員工職
    務分配、機器運作使用，自應負有監督管理之責，均應隨時
    就此善盡注意監督，俾維護廠房內整體秩序及工作安全；被
    告三五公司竟任由、或未加制止負責駕駛堆高機之被告丁○
    ○，操作其不熟悉之備料裁切機致原告受傷，被告三五公司
    未盡廠房內監督管理之責應可認定；其上開所辯自不足採，
    被告二人依民法188條第1項前段之規定，應對原告連帶負賠
    償責任。
六、按因故意或過失，不法侵害他人之權利者，負損害賠償責任
    。不法侵害他人之身體或健康者，對於被害人因此喪失或減
    少勞動能力或增加生活上之需要時，應負損害賠償責任。不
    法侵害他人之身體、健康、名譽、自由、信用、隱私、貞操
    ，或不法侵害其他人格法益而情節重大者，被害人雖非財產
    上之損害，亦得請求賠償相當之金額。民法第 184 條第 1
    項前段、第 193 條第1項、第195條第1項前段均有明文。又
    受僱人因執行職務，不法侵害他人之權利者，由僱用人與行
    為人連帶負損害賠償責任，民法第 188 條第 1 項前段定有
    明文。本件被告丁○○因過失傷害行為，致原告右手第二、
    三、四、五指受有壓輾傷併肌腱、神經、血管斷裂、右手第
    二指近指骨骨折等傷害，且被告三五公司係被告丁○○之僱
    用人，是原告依首揭規定，請求被告連帶負損害賠償責任，
    即屬有據。至於原告請求被告連帶賠償之各項損害金額，應
    否准許，茲分述如下：
（一）醫療費用：
  　原告主張因被告丁○○過失傷害之行為所受傷害，而分別支
    付黃建壁診所550元、彰基醫院90,100元之醫療費用等語，
    雖提出繳費收據影本供參，惟被告已否認並以前詞置辯。經
    查：1.黃建壁診所部分，原告僅提出92年7月24日之繳費收
    據，惟該醫療費用，原告均未能舉證證明與本件治療傷害有
    無關聯，以及是否為必要費用，自難為其有利之認定，此部
    分則應予駁回。2.彰基醫院部分，原告自92年7月17日起至
    92 年12月18日止，合計支付彰基醫院82,137元之醫療費用
    等情，亦據原告提出彰基醫院門診收據影本為證。惟按保險
    人代位權規定之立法意旨，乃在於防止被保險人於損害發生
    時，獲有不當得利之情形，而不當得利獲得之可能唯有以「
    填補具體損害原則」為先決要件，具體損害又以得以金錢計
    算之保險利益為前題，被保險人就其得以金錢計算之保險利
    益價值投保，於保險事故發生後，得依約向保險人請求填補
    其損害，一旦其損害被填補之後，其對第三人之損害賠償請
    求權，即應讓與保險人，不得再向該第三人請求損害賠償，
    否則即為不當得利。原告與中央健康保險局間所訂立之全民
    健康保險，其雖係以被保險人身體之完整不受侵害為其保護
    內容而屬於人身保險，惟究其目的僅係在補償被保險人因治
    療疾病所產生之費用，換言之，係填補被保險人之具體損害
    ，被保險人不得因疾病受治療而獲不當得利，故保險人代位
    權之規定於此亦得適用之，全民健康保險法第82條之規定亦
    同斯此旨；又全民健康保險契約之性質究屬定額保險或損害
    保險，亦不因加害於被保險人之第三人是否為強制汽車責任
    保險之被保險人而有所差異，全民健康保險法第82條之規定
    ，雖僅規定在強制汽車保險時，中央健康保險局得逕向投保
    強制汽車責任險之加害人之保險人代位請求，惟基於法律解
    釋之完整性，仍應認所有之全民健康保險，均有保險人代位
    權之適用，至上開規定之創設意義，應僅係在簡化求償途徑
    ，應無排除其他保險人代位求償情況之意思，故本件原告之
    醫藥費既經中央健康保險局支付，則該部分之醫藥費請求權
    即移轉予中央健康保險局，原告應不得請求給付上開健保醫
    藥費。經查，原告主張彰基醫院醫療費用部分中包含全民健
    康保險已給付75,117元，依前揭說明，原告既未支出該部分
    費用，應不得向被告請求給付全民健康保險醫藥費，是該部
    分應予扣除。３. 再查，原告主張彰基醫院醫療費用部分中
    包含病房升等費用3,000元，此部分在提升原告住院病房之
    舒適，顯非醫療必要費用，應予扣除。４. 又查，92年12月
    4日支出之證明書費用200元、92年12月18日支出之證明書費
    用550元，乃追究被告責任所用，應認為必要，其餘證明書
    費用所證明之支出，已為本院不採，故證明書廢用亦予駁回
    ，及診斷書費用則項目用途不明應予扣除。５. 原告於94年
    4月11日提出之繳費收據三紙，日期分別為93年5月4日、93
    年7月26日、94年3月18日，金額總計7963 元，其日期均在
    93年以後，顯逾原告就診療程之外，且經原告當庭陳稱，該
    費用係涉訟後所繳納之鑑定費用等語在卷，則此費用應屬訴
    訟費用之一部分，應非醫療必要費用，亦應予扣除。綜上所
    述，原告請求之醫療費用，於1870元之範圍內，應屬有據；
    逾此範圍之請求，則不可採。
（二）減少勞動能力損害：
    原告主張：其自 92 年 3 月間起任職於被告三五公司， 4
    月至 6 月份薪資各為 18,990 元、19,830 元、19,000 元
    ，以未發生本件傷害前薪資平均所得即每月為19,273元；又
    本件經送彰基醫院鑑定原告之殘障程度，該院認定原告「右
    手食指遠端指間關節僵硬，遺留機能障害」、及「右手食指
    遠端指間關節僵硬，係指關節活動範圍受影響。遠端指間關
    節主動關節活動範圍0-30度。」等語，並認原告依勞工保險
    殘障給付標準表障害項目為113，等級14，依據「各殘障等
    級喪失或減少勞動能力比率表」殘障等級14之喪失勞動能力
    程度為15.38%，有該院鑑定意見回覆在卷足憑，故原告每年
    因傷害而減少之勞動能力為36,611元（19273*12*15. 83%
    =36611）。被告雖抗辯，彰基醫院殘障鑑定報告所認定原告
    右手手指之傷勢僅係活動範圍受影響而已，並未達到完全僵
    直之狀態，與勞工保險殘障給付標準表障害項目第113項所
    稱「一手食指之末關節不能屈伸者」不甚相符，故認該鑑定
    報告意見所認原告之殘障等級與喪失勞動能力之程度尚不能
    採憑，原告所受傷勢對於其工作能力應無影響云云。惟查，
    勞工保險殘障給付標準僅為勞工保險事故發生後核發保險給
    付之標準，其無法就所有之傷勢、殘障情形作巨細靡遺之規
    定，自不能因原告之傷勢、殘障情形，與該給付標準表障害
    項目記述有所出入，即謂原告之殘障不應受賠償、或所受之
    殘障對於其工作能力毫無影響；既原告右手食指遠端指間關
    節僵硬，主動關節活動範圍僅0-30度，雖未達完全僵直之狀
    態，惟其活動範圍受阻、影響手指功能一節，據前揭鑑定報
    告意見已可認定，並認定原告殘障等級14、其喪失勞動能力
    程度為15.38%，本院亦認為相當，應可採取，本院再審酌原
    告之學識、技能等項，認原告主張以每月為19,273元，即每
    年因傷害而減少之勞動能力為36, 611元，作為其計算勞動
    能力損害之標準，尚稱妥適，亦為可採。從而，原告於67年
    5 月6日出生，本件傷害發生時正值25歲，距年滿60歲之退
    休年齡尚可工作35年，依霍夫曼計算法扣除中間利息，原告
    請求給付35年減少勞動能力所受損害為752,496元（
    36611*20. 0000000=752496），為有理由，應予准許。
（三）非財產上損害：
　　原告主張：其因本件傷害而終身殘廢，精神上或身體上均受
    有極大痛苦，而受有1,000,000元之非財產上損害等語，被
    告則以金額過高之前詞置辯。經查：1.原告因本件傷害而受
    有右手第二、三、四、五指受有壓輾傷併肌腱、神經、血管
    斷裂、右手第二指近指骨骨折等傷害，且自92年7月17日受
    傷起至12月25日止，持續至彰基醫院所進行治療與復健，並
    分別於92年7月17日及92年9月4日，至彰基醫院進行開刀，
    其身心上自受有相當之痛苦，依民法第195條規定，自得請
    求非財產上之損害賠償。2.原告現為建國技術學院進修班學
    生，並已於93年1月31日自被告三五公司辭職，此有學生證
    影本、辭職書影本在卷可稽；而被告丁○○畢業於國軍士官
    教育比敘高級職業學校，此有畢業證書影本在卷可證，現於
    被告三五公司任職操作員，均應認為真實。3.被告三五公司
    其設立資本額為000000000元、實收資本總額為000000000元
    ，有該公司變更登記表在倦可憑。４. 本院審酌兩造之身分
    、地位、經濟情況，以及原告所受精神痛苦程度等一切情狀
    ，認為原告請求非財產上損害賠償1,000,000元，尚嫌過高
    ，應以100,000元為相當；逾此範圍之請求，尚難准許。
七、按損害之發生或擴大，被害人與有過失者，法院得減輕賠償
    金額或免除之，民法第二百十七條第一項定有明文。查被告
    丁○○於三五公司內平日係負責駕駛堆高機之工作，並非以
    操作ＲＥ備料裁切機為職務，對於ＲＥ備料裁切機之操作並
    不熟悉，及本件係因其自身工作已完成，而主動協助原告及
　　訴外人鄭三和操作ＲＥ備料裁切機等事實，為原告所不爭執
  　，且有台灣彰化地方法院檢察署九十二年度偵字第七三五三
    號聲請簡易判決處刑書、本院彰化簡易庭九十二年度彰簡字
    第六三八號刑事判決書、本院九十三年度簡上字第十四號刑
    事判決書為相同之認定在卷可稽，顯見被告丁○○確實係經
    原告同意始幫忙操作上開機械一節，應可認定；又ＲＥ備料
    裁切機之正常操作人員為二人，由原告擔任正手負責按鈕操
    作（壓桿壓下、啟動裁刀裁切固定長度），鄭三和擔任副手
    之事實，業經原告及證人鄭三和、余經文於上開刑案偵訊中
    供述在案。亦即，原告明知上開機械之正常操作人員及程序
    為二人，其中一人負責操作按鈕，及被告丁○○並不熟悉上
    開機械之操作，竟違反正常操作程序，同意被告丁○○在旁
    幫忙按鈕，致發生本件事故。故應認原告對於本件傷害之發
    生，與有過失，而有民法第217條第1項過失相抵規定之適用
    ，原告主張被告應負全部之肇事責任，尚無可採；審酌雙方
    原因力之強弱及過失之輕重，本院認被告丁○○之過失程度
    為百分之七十，原告之過失程度為百分之三十，故減輕被告
    丁○○應賠償金額百分之三十。經計算結果為0000000元。
八、另按勞工因遭遇職業災害而致死亡、殘廢、傷害或疾病時，
    雇主應依規定予以補償，但如同一事故，依勞工保險條例或
    其他法令規定，已由雇主支付費用補償者，雇主得予以抵充
    之，雇主依該規定給付之補償金額，得抵充就同一事故所生
    損害之賠償金額，此勞動基準法第五十九條前段、第六十條
    分別定有明文。被告三五公司抗辯：已於九十二年十二月十
    六日協助原告向勞工保險局請領職業傷病補償費63788元，
    為原告所不爭執，並有勞工保險給付申請書乙份在卷可稽，
    應可認定；而上開職業傷病部分之保險費係由被告三五公司
    支付，因此被告三五公司抗辯將上開金額與原告請求賠償之
    金額抵充，核無不合，應可採取。既被告三五公司此部分賠
    償金額已因先前之清償而消滅，又被告丁○○與被告三五公
    司應連帶負損害賠償責任，依民法第274條規定，被告丁○
    ○對此部分損害賠償債務，亦同免其責任。從而，前述原告
    得請求之金額扣除此職業傷病補償費後，被告二人應連帶賠
    償原告之金額為534268元。又被告丁○○係於93年3月4日當
    庭收受起訴狀繕本，被告三五公司係於93年3月8日收受起訴
    狀繕本，有被告丁○○之簽名及向被告三五公司為送達之送
    達證書在卷可參，渠等應負之遲延責任，為各自該送達翌日
    起算，附此敘明。
九、綜上所述，原告所得請求被告二人連帶賠償之金額，為5342
    68。原告本於侵權行為之法律關係，請求被告連帶賠償，在
    上開金額及被告丁○○自93年3月5日起，被告三五公司自93
    年3月9日起，均至清償之日止，按年息百分之五計算之利息
    之範圍，洵屬正當，應予准許。逾此範圍部分之請求，則為
    無理由，應予駁回。
十、原告陳明願供擔保聲請准宣告假執行，及被告二人陳明願供
    擔保聲請免為假執行，均核無不合，併酌定相當擔保金額准
    許之。至原告敗訴部分，其假執行之聲請已失所附麗，應併
    予駁回。
據上論結，本件原告之訴為一部有理由，一部無理由，依民事訴
訟法第第79條、第85條第1項、第2項、第392條第2項，判決如主
文。
中　　華　　民　　國　　94　　年　　 6  　月　　15  　日
                            民事第一庭
                            法    　官　 吳俊螢
以上正本係照原本作成
如對本判決上訴，須於判決送達後20日內向本院提出上訴狀
中　　華　　民　　國　　94　　年　　 6  　月　　15  　日
                    　　　　　　書記官　 林文斌
